臺灣高等法院刑事判決　　　　　　　 100年度上易字第1484號
上　訴　人
即　被　告　謝錦福
　　　　　　　（另案在法務部矯正署新店戒治所強制戒治中）
上列上訴人因竊盜案件，不服臺灣士林地方法院100年度易字第9
6號，中華民國100年 4月29日第一審判決（起訴案號：臺灣士林
地方法院檢察署99年度偵字第12585、13144號），提起上訴，本
院判決如下：
    主  文
上訴駁回。
    事  實
一、謝錦福前曾於87年間因犯竊盜罪，經臺灣士林地方法院以87
    年度訴字第87號處有期徒刑 3月確定。復因懲治盜匪條例案
    件經本院以87年度上訴字第2147號判處有期徒刑 8年確定。
    前開二罪所處之刑，嗣經臺灣士林地方法院以96年度聲字第
    1728號裁定減刑，並定應執行刑為有期徒刑8年1月確定，其
    入監服刑後於95年8月3日因縮短刑期假釋出監，並交付保護
    管束，而於97年 4月26日保護管束期滿，未經撤銷假釋，其
    未執行之刑，以已執行論而執行完畢，竟仍不知悔改。意圖
    為自己不法之所有，於民國99年6 月18日上午7 時50分許起
    迄9 時9 分許止間之某時，以不詳方式破壞門鎖，侵入臺北
    縣汐止市○○街751 巷13號日月光家具中心2 樓E2020 室詩
    肯國際股份有限公司之詩肯柚木家具展示館內（侵入建築物
    部分未據告訴），徒手竊取店內之黑色電腦主機1 部、16吋
    螢幕1 臺、鍵盤及滑鼠各1 個、白色條碼掃描器、印表機、
    網路攝影機、照相機各1 臺、手機1 支（價值約新臺幣4 萬
    元）得手後逃離現場，嗣於同日上午11時30分許，該店員工
    抵達上址準備開業時，發覺失竊，報警處理，始循線查悉上
    情。
二、案經臺北縣政府警察局汐止分局報請臺灣士林地方法院檢察
    署檢察官偵查起訴。
    理  由
一、訊據上訴人即被告謝錦福固坦承於前揭時間前往日月光家具
    中心2 樓，惟矢口否認有竊盜犯行，辯稱：伊是到詩肯柚木
    家具展示館隔壁工地收尾，並未進入詩肯柚木家具展示館竊
    取物品云云，然查：
  (一)證人即至失竊現場採證員警陳漢樑於偵查中證稱：被害人指
    稱被竊賊破壞的門，2 個玻璃圓孔可以顯示鎖有被竊賊卸下
    的痕跡，在這個門內側採到一枚指紋，送指紋比對是謝錦福
    等語明確（詳見臺灣士林地方法院檢察署99年度偵字第1258
    5 號卷，下稱偵卷，第62至63頁），並有內政部警政署刑事
    警察局99年8 月4 日刑紋字第0990105614號鑑定書1 份（詳
    見偵卷第19頁）及現場照片（詳見偵卷第24、27頁）附卷可
    稽。詩肯柚木家具展示館門鎖遭破壞後遭竊，被告之指紋留
    於玻璃門內側遭破壞之門鎖下方，除非被告破壞玻璃門鎖侵
    入，否則不可能殘留指紋在該處。另依被告辯解，其收尾打
    掃工作地點係在詩肯柚木展示館隔壁之工地，縱令掃地不慎
    觸摸，其指印亦應殘留在玻璃門之外側，而非玻璃門內側。
    故被告所辯：指紋應該是那天早上掃地不小心留下的云云，
    顯與常情有悖，被告即係破壞門鎖侵入竊盜之人無訛。
  (二)證人即被告謝錦福工地之工頭陳錦村於警詢中證稱：平常工
    地內垃圾有其他粗工會清運，我們不會自動清理（詳見偵卷
    第14頁）等語；並於偵查中證稱：99年6 月6 的至99年6 月
    17日有帶工人到日月光家具中心2 樓詩肯柚木的旁邊施工，
    被告只在99年6 月13日及99年6 月17日半天有到工地施工，
    99 年6月17日最後一天東西都撤走，只留下一些垃圾，但是
    我沒有叫被告去清，也沒有要求被告6 月18日要再到工地現
    場，（其間）一直有叫被告上班但他都不來等語（偵卷第79
    至80頁）。由證人陳錦村上開證詞可知，99年6 月17日已經
    完工撤離工地，清運垃圾並非其等分內工作，更未要被告清
    運垃圾或者於99年6 月18日再到工地現場工作，被告警詢中
    辯稱受工頭陳錦村要求前往收尾或偵查中稱自行前往收尾云
    云，已屬不實。況且縱令被告確曾主動到工地收尾清垃圾，
    亦不足為被告有利認定，蓋清運垃圾根本無須進入詩肯柚木
    家具展示中心，自無在玻璃門內側留下指紋之可能。
  (三)再查，證人即詩肯柚木家具展示館店長黃智聰於警詢時證稱
    ：警衛有告訴我們當天7 時50分許有一個男子進入停車場時
    ，起先不願意留資料，後來才拿出駕照登記資料並且跟警衛
    說要進入工地內做工，經過調閱監視器畫面發現，該男子進
    入電梯內並沒有拿任何物品，等出來後卻發現他左手拿油漆
    桶及工具，右手拿一大包黑色塑膠袋，離開時間為9 時9 分
    等語（詳見偵卷第9 頁）。可見被告空手進入日月光家具中
    心，離開時卻手提黑色大塑膠袋與油漆桶及工具，遭竊之物
    品極可能遭被告以此方式夾帶離開。雖被告於原審、本院審
    理中辯稱：當天我離開時，那邊有警衛有請我打開車輛行李
    檢查，檢查沒有東西云云，惟證人即日月光國際家飾館之值
    班保全陳子琦於本院審理中結證稱：案發當日有人持謝錦福
    之證件登記入內，在該人取回證件時因公司未授權檢查（訪
    客、廠商），並未檢查該人之身體或查驗後車廂，則被告稱
    離場前警衛打開確認無誤後始放行云云，顯與事實不符，無
    足採信。
  (四)此外，並有監視錄影器翻拍照片4 紙、失竊物品明細表、員
    警採證照片6 張及指紋照片2 張等附卷可稽，本件事證明確
    ，被告辯解核屬卸責之詞，不足採信，其堪以認定，應予依
    法論科。
二、新舊法比較：被告於犯罪後，刑法第321條第1項業於100 年
    1月26日修正公布，於100年 1月28日生效施行。按行為後法
    律有變更者，適用行為時之法律，但行為後之法律有利於行
    為人者，適用最有利於行為人之法律，刑法第2條第1項定有
    明文。修正前之刑法第321條第1項原規定「犯竊盜罪而有左
    列情形之一者，處六月以上、五年以下有期徒刑：一、於夜
    間侵入住宅或有人居住之建築物、船艦或隱匿其內而犯之者
    。二、毀越門扇、牆垣或其他安全設備而犯之者。三、攜帶
    兇器而犯之者。四、結夥三人以上而犯之者。五、乘火災、
    水災或其他災害之際而犯之者。六、在車站或埠頭而犯之者
    。」；而修正後刑法第321條第1項則規定「犯竊盜罪而有下
    列情形之一者，處六月以上、五年以下有期徒刑，得併科新
    臺幣十萬元以下罰金：一、侵入住宅或有人居住之建築物、
    船艦或隱匿其內而犯之者。二、毀越門扇、牆垣或其他安全
    設備而犯之者。三、攜帶兇器而犯之者。四、結夥三人以上
    而犯之者。五、乘火災、水災或其他災害之際而犯之者。六
    、在車站、埠頭、航空站或其他供水、陸、空公眾運輸之舟
    、車、航空機內而犯之者。」，比較修正前後關於刑法第32
    1條第1項之規定，修正後之刑法第321條第 1項於第1款刪除
    「於夜間」之文字；於第 6款增加「在航空站或其他供水、
    陸、空公眾運輸之舟、車、航空機內」之文字，擴大加重竊
    盜罪之適用範圍，使部分修正前原應適用普通竊盜罪論罪科
    刑之情形，於修正後改論以加重竊盜罪論罪科刑，並增加得
    併科罰金新臺幣10萬元之規定，解釋上自應以修正前之規定
    對被告較有利，本件自應依刑法第2條第1項前段之規定，適
    用被告行為時之法律，即修正前之刑法第321條第1項規定予
    以處罰。
三、核被告所為，係犯刑法第321 條第1 項第2 款之毀壞安全設
    備竊盜罪。被告前曾於87年間因犯竊盜罪，經臺灣士林地方
    法院以87年度訴字第87號處有期徒刑 3月確定，復因懲治盜
    匪條例案件經本院以87年度上訴字第2147號判處有期徒刑 8
    年確定。前開二罪所處之刑，嗣經臺灣士林地方法院以96年
    度聲字第1728號裁定減刑，並定應執行刑為有期徒刑8年1月
    確定，被告入監服刑後於95年8月3日因縮短刑期假釋出監，
    並交付保護管束，而於97年 4月26日保護管束期滿，未經撤
    銷假釋，其未執行之刑，以已執行論而執行完畢，此有本院
    被告前案紀錄表在卷可佐，被告受前開有期徒刑執行完畢後
    ，5 年內故意再犯本件有期徒刑以上之罪，為累犯，應依刑
    法第47 條第1項規定加重其刑。
四、原審以被告犯罪事證明確，援引刑法第 321條第1項第2款、
    第47條第 1項，並審酌被告前有多次前科，素行不佳，此次
    利用工作機會竊取工地旁電腦設備等財物之犯罪情節，犯罪
    動機，並斟酌被告為國中畢業之智識程度，及其犯罪之手段
    、平日生活狀況，及被告犯罪後否認犯罪，態度非佳等一切
    情狀，量處有期徒刑十月，經核原判決認事用法洵無違誤，
    量刑亦屬妥適。被告上訴意旨以：當時為清運垃圾始帶走一
    包垃圾及幾個油漆桶，而一個垃圾袋顯然無法承受上開贓物
    之重量，況當時值班保全在其要離開時有檢查的車子後行李
    箱始放行，伊無竊盜云云。惟查：證人陳錦村並未要求被告
    於6月18日前往失竊現場施工或清運垃圾，且在6月17日17時
    30分就將所有人員及器材撤除， 6月17日後其並未通知任何
    人去工地等情（見偵卷第14頁），業如前述，被告辯稱自行
    前往「收尾」，核無必要；再觀之卷附監視錄影器翻拍照片
    ，被告當時所拿之 2個油漆桶內均裝有物品，右手所持黑色
    塑膠袋之體積大小容量足堪容納本件失竊之贓物，其辯稱垃
    圾袋無法承受上開贓物重量云云，並無可採；證人陳子琦亦
    稱被告離去時並無檢查其行李箱，是被告辯稱經檢查後才離
    去云云，亦屬無據。被告上訴仍執陳詞指摘原判決不當，為
    無理由，應予駁回。
據上論斷，應依刑事訴訟法第368條，判決如主文。
本案經檢察官曾俊哲到庭執行職務。
中    華    民    國    100    年    9    月    27    日
            刑事第二十三庭    審判長法  官  童有德
                                    法  官  陳祐治
                                    法  官  林孟宜
以上正本證明與原本無異。
不得上訴。
                                    書記官  賴立旻
中    華    民    國   100    年    9     月    27    日